【裁判字號】    98,易,2410
【裁判日期】    980715
【裁判案由】    詐欺
【裁判全文】
臺灣臺中地方法院刑事判決              98年度易字第2410號
公  訴  人  臺灣臺中地方法院檢察署檢察官
被      告  甲○○
上列被告因詐欺案件，經檢察官聲請以簡易判決處刑（98年度偵
字第8367號），本院認不宜以簡易判決處刑，改依通常程序審理
，判決如下：
    主    文
本件公訴不受理。
    理    由
一、公訴意旨略以：被告甲○○可預見將行動電話門號識別卡（
    即SIM卡）交付不詳姓名之他人，可能幫助蒐集行動電話門
    號SIM卡之人遂行其以電話詐欺取財之財產上犯罪目的，竟
    仍基於幫助詐欺取財之不確定故意，於民國97年10月10日前
    某日，將其向遠傳電信股份有限公司所申租之0000000000號
    SIM卡，交付予不詳姓名之人，供作遂行電話詐欺取財之發
    話工具，而以此方式幫助該不詳姓名之人犯詐欺取財罪。嗣
    該不詳姓名之人即以上揭行動電話為詐騙聯絡工具，並基於
    意圖為自己不法之所有之犯意聯絡，而於網路刊登不實之交
    易訊息，適有乙○○於同年10月12日，自臺中市西屯區住處
    上網瀏覽該交易訊息，並撥打該訊息中所載之上揭行動電話
    與不詳姓名之人聯絡後，誤信交易內容為真，並因而陷於錯
    誤，而依該不詳姓名之人之指示，將買賣價金新臺幣（下同
    ）7120元（聲請簡易判決處刑書誤載為7千元）元匯入江建
    志（另案移送臺灣彰化地方法院併案審理）上海商業銀行之
    帳戶內，後因乙○○未如期取得所購買之物品，始知受騙。
    因認被告甲○○涉犯刑法第30條第1項前段、第339條第1項
    之幫助詐欺取財罪嫌云云。
二、按同一案件繫屬於有管轄權之數法院者，由繫屬在先之法院
    審判之；再按依刑事訴訟法第8條之規定不得為審判者，應
    諭知不受理判決，並得不經言詞辯論為之，刑事訴訟法第8
    條、第303條第7款、第307條分別定有明文。再按被告基於
    幫助詐欺之犯意，同時同地一次提供二金融帳戶予他人，嗣
    詐欺行為人雖僅使用其一，致被告提供用以幫助他人犯罪之
    物，僅部分經實際利用為犯罪之工具，然被告一次提供二金
    融帳戶之單一幫助行為仍應論以一幫助詐欺罪，並不生應就
    被告所提供，卻未經實際利用以犯罪之帳戶，說明不另為無
    罪諭知之問題。原確定判決理由謂被告同時、同地出租二家
    金融機構帳戶之行為，應僅成立實質上一罪之論述，尚無違
    誤，最高法院96年度臺非字第255號刑事判決要旨可資參照
    。
三、查被告甲○○另案基於意圖為自己不法之所有，明知依一般
    社會生活之通常經驗，均能預見若將個人之行動電話交付予
    他人使用，該他人有可能以所取得之行動電話遂行財產上犯
    罪之目的，竟基於縱若取得其所提供之行動電話之人，自行
    或轉交他人用以實施詐欺犯罪，供作被害人匯款詐欺之用，
    仍不違背其本意之幫助詐欺取財之不確定故意，於97年8月
    中旬某日，在南投縣仁愛鄉住處，將其所申請0000000000號
    之行動電話交付予年籍不詳之詐欺集團成員。嗣於97年10月
    11日11時許，被害人劉家榮接獲自稱「陳S」0000000000號
    行動電話之詐欺電話，因陷於錯誤而依指示將7,000元匯入
    謝淑卿所申設臺中商業銀行永靖分行第000-00000000000000
    號帳戶，並將款項提取逃逸。案經屏東縣政府警察局東港分
    局報告臺灣屏東地方法院檢察署呈臺灣高等法院檢察署令轉
    臺灣南投地方法院檢察署檢察官以該署98 年度偵字第824號
    提起公訴，由臺灣南投地方法院於98年3月29日受理等情，
    有臺灣高等法院被告前案紀錄表在卷可佐，並經本院調閱臺
    灣南投地方法院98年度易字第70號刑事案件全部卷宗核閱無
    訛，有影卷在卷可憑。
四、本件被告甲○○於本院供稱：（法官問：本件遠傳門號0000
    000000何時去辦理的？）97年8月中旬，‥‥，我當時辦了4
    個門號。我當時辦了和信1支、遠傳的1支就是本件，台灣大
    哥大的兩支。‥‥同時辦的，也是同一個業務員辦的等語（
    本院卷第18頁），於臺灣南投地方法院前案開庭時亦供稱：
    是他們帶我去辦理門號，我沒有收到辦理的門號等語（見南
    投地院易卷98年4月7日筆錄），且於該案偵訊供稱：我總共
    申請了4個門號等語（偵824號卷98年3月10日偵訊），互核
    相符；再參以被告申請之本件0000000000號行動電話門號，
    原係97年8月9日向臺灣大哥大公司申請（97年8月13日停用
    ），於97年8月11日再攜該門號至遠傳公司租用電信服務，
    當日即預約轉至和信電信公司使用等情，有臺灣大哥大資料
    查詢（附於南投地院卷）、遠傳公司函送本院之本件000000
    0000號行動電話門號之行動電話服務申請書及行動電話號碼
    可攜服務申請書在卷可憑；再被告申請之0000000000號行動
    電話門號係97年8月9日向臺灣大哥大公司申請，並已自97年
    8月13日將門號可攜至和信電信公司使用等情，亦有臺灣大
    哥大股份有限公司98年5月27日函及所檢附之0000000000號
    之申請書可佐（本院卷第24至26頁），顯見被告於97年8月9
    日向臺灣大哥大公司申設0000000000號、0000000000號時，
    即設定要將該2門號日後均轉至和信電信公司繼續租用服務
    使用，是被告所述係同時向臺灣大哥大公司申設本件000000
    0000號及前案之0000000000號行動電話門號亦堪認定；又被
    告於本院雖否認本件0000000000號行動電話門號係與000000
    0000號行動電話門號同時交付他人，惟由本件被害人乙○○
    遭詐欺之時間係97年10月12、13日，有證人乙○○之警詢可
    佐，而前案被害人劉家榮遭詐欺之時間係97年10月11日，亦
    有臺灣南投地方法院檢察署98年度偵字第824號起訴書在卷
    可佐，是綜上所述，由被告係同時地向臺灣大哥大公司申辦
    0000000000號及0000000000號後，均將門號自97年8月13日
    起轉至和信電信公司，復被害人乙○○、劉家榮遭詐欺之時
    間甚近，衡情被告應係將本件被訴之0000000000號門號及前
    開被訴之0000000000號門號交付予同一不詳姓名之他人使用
    ，亦堪認定；至被告於本院辯稱：同時辦了4個門號，業務
    員只給我2個SIM卡，不知門號，業已遺失，未交付他人云云
    ，並非可採。是被告既係同時地將本件被訴之0000 000000
    號及前案被訴之0000000000號交付予不詳姓名之他人，係以
    一個提供上揭門號之幫助詐欺行為，供不詳姓名之人為遂行
    電話詐欺犯行之發話工具，使其等對本案被害人乙○○及前
    案被害人劉家榮行詐騙犯行，是被告係一幫助行為觸犯數罪
    名，屬於一行為侵害數法益之想像競合犯，應依刑法第55條
    規定，從一重處斷，被告本案幫助詐欺犯行與前開繫屬於臺
    灣南投地方法院之幫助詐欺犯行之案件，二者為裁判上一罪
    關係之同一案件。被告前案被訴之幫助詐欺取財犯行係早於
    98年3月27日繫屬於臺灣南投地方法院後，檢察官始於其後
    ，始就同一案件之本案被告之首揭幫助詐欺取財犯行向本院
    聲請簡易判決處刑，於98年5月11日繫屬本院臺中簡易庭等
    情，亦有臺灣南投地方法院檢察署投檢兆忠98偵824 字第
    3737號函文上載之臺灣南投地方法院收文章、本院98年度中
    簡字第1691號卷第1頁所示收文章戳可憑，是本案之訴訟繫
    屬在後，揆諸前揭說明，本件爰不經言詞辯論，諭知不受理
    之判決。
五、據上論斷，應依刑事訴訟法第452條、第303條第7款、第307
    條，判決如主文。
中    華    民    國    98    年    7    月    15    日
                  刑事第八庭    審判長法  官  黃家慧
                                      法  官  黃賢婷
                                      法  官  陳  葳
以上正本證明與原本無異。
如不服本判決應於收受送達後10日內向本院提出上訴書狀，並應
敘述具體理由；其未敘述上訴理由者，應於上訴期間屆滿後20日
內向本院補提理由書（均須按他造當事人之人數附繕本）「切勿
逕送上級法院」。
                                      書記官  陳靖騰
中    華    民    國    98    年    7    月    15    日


司法院資訊處製作；財團法人民間司法改革基金會備份。
